【裁判字號】    99,交聲,1931
【裁判日期】    990517
【裁判案由】    聲明異議
【裁判全文】
臺灣臺中地方法院交通事件裁定      99年度交聲字第1931號
原處分機關  交通部公路總局臺中區監理所臺中市監理站
異  議  人
即受處分人  甲○○
上列異議人即受處分人因違反道路交通管理處罰條例事件，不服
交通部公路總局臺中區監理所臺中市監理站中華民國99年4月30
日裁監稽違字第裁61-GF0000000號裁決書所為之處分，聲明異議
，本院裁定如下：
    主  文
異議駁回。
    理  由
一、原處分意旨略以：異議人即受處分人甲○○（下稱受處分人
    ）於民國99年3月20日凌晨0時20分許，騎乘車牌號碼SZR-64
    8 號輕型機車，在臺中市○○路與大英街口處，因「酒後駕
    車拒絕接受酒精濃度測試檢定」之違規，經臺中市警察局交
    通警察隊直屬第一分隊員警當場掣單舉發，原處分機關遂依
    道路交通管理處罰條例第35條第4項規定，裁處受處分人罰
    鍰新臺幣（下同）60000元、吊銷機車駕駛執照、3年內禁考
    ，於法並無不合等語。
二、受處分人異議意旨略以：舉發員警實施酒測前，應對駕駛人
    做是否不能安全駕駛動力交通工具之肢體測試，例如：平衡
    測驗、走直線、上下蹲等動作，確認不能安全駕駛者，才能
    進行酒精測試，詎舉發員警以伊騎乘機車不穩妥及認伊有喝
    酒為由，而無法確認伊是否能安全駕駛動力交通工具之情況
    下，即要求伊驟行酒測，伊係因確認尚能安全駕駛動力交通
    工具而不願配合立即酒測，舉發警員上開所為，顯與作業程
    序有違，實難令人信服；嗣因夜色深沉，加上支援警力勸導
    ，伊乃表示同意接受酒精測試，舉發員警竟又拒絕伊酒測，
    本件舉發顯有不當，為此聲明異議云云。
三、按汽車駕駛人拒絕接受酒精濃度測試之檢定者，處新臺幣60
    000元罰鍰，並當場移置保管該車輛及吊銷該駕駛執照，且3
    年內不得考領駕駛執照，道路交通管理處罰條例第35條第4
    項前段、第67條第2項分別定有明文。
四、經查：
（一）受處分人確有於上揭時、地，騎乘上開機車，為警攔停舉
      發「拒絕接受酒精濃度測試檢定」之違規，原處分機關遂
      依道路交通管理處罰條例第35條第4項規定，裁處受處分
      人罰鍰60000元、吊銷機車駕駛執照、3年內禁考等情，此
      有臺中市警察局中市警交字第GF0000000號舉發違反道路
      交通管理事件通知單、拒測單、臺中市警察局99年4月8日
      中市警交字第0990023692號函及上開裁決書各1紙在卷可
      稽，堪先認定屬實。
（二）至受處分人雖以員警未先施以身體平衡檢測，所為程序顯
      然違法云云置辯。然按內政部警政署執行取締酒後駕車標
      準作業程序（SOP）既已清楚載明：「執勤員警針對可疑
      車輛（如：蛇行、亂按鳴喇叭、未開大燈、行駛不穩、有
      閃避行為等車輛），得現場執行指揮其暫停、觀察；於指
      揮車輛停止後，應告知駕駛人，警方目前正在執行取締酒
      後駕車勤務，同時觀察駕駛人體外表徵（如：面帶酒容、
      面色潮紅、眼神恍惚、胡言亂語或渾身散發酒氣等情形）
      或以酒精檢知器辨明有無飲酒徵兆；如研判駕駛人有飲酒
      徵兆，則指揮車輛靠邊停車，並請其下車接受酒精濃度測
      試檢定；執行酒精濃度測試檢定前，應先告知並確認受測
      者已飲酒結束15分鐘以上或酌情提供礦泉水給受測者漱口
      ，以避免口腔殘留酒精；事先告知受測人員有照相、錄影
      或錄音；準備呼氣酒精測試器，取出新吹嘴，告知儀器測
      定之流程及注意事項，請駕駛人口含吹嘴呼氣等執行程序
      。」等規定，而經本院依職權勘驗原處分機關隨文移送之
      臺中市警察局99年4月8日中市警交字第0990023692號函所
      附受處分人為警舉發當時之錄影蒐證光碟後，其內容既顯
      示如下：光碟檔名：990320甲○○拒測1.MPG【3/3】：
    於影片開始時，受處分人為警攔停，警員盤查受處分人。
    於影片0分43秒，員警拿出酒測裝置。
    於影片4分20秒，員警拿包裝水供受處分人漱口。
    於影片5分50秒，員警向受處分人解釋酒醉駕車違規、酒
      測及拒測之規定。
    於影片6分30秒，員警向受處分人表示係因在後見受處分
      人騎乘機車搖擺不定方予攔停。
    於影片6分40秒，員警詢問有無喝酒，受處分人承認有喝
      酒。
    於影片6分44秒，員警詢問受處分人臉上為何有傷痕及是
      否有肇事。
    於影片9分6秒，受處分人開始漱口及喝水，並於10分5秒
      時飲用包裝水完畢。
    於影片10分20秒開始，受處分人一再以「沒有闖紅燈、超
      速等違規」、「要回家睡覺」、「意識很清楚」及「有喝
      2瓶（有時改稱1瓶）保力達（有時改稱啤酒），若進行酒
      測一定不會過」為由，要求警方不要進行酒測。
    於影片10分45秒開始，員警一再向受處分人解釋酒醉駕車
      即為違規行為、酒測及拒測之規定、受處分人身上有酒味
      ，要求受處分人配合進行酒測。
    於影片15分13秒，員警準備呼氣酒精測試器，裝置新吹嘴
      ，手持呼氣酒精測試器要求受處分人配合呼氣，並第一次
      告知權益，受處分人未配合呼氣。
    於影片16分09秒，員警手持呼氣酒精測試器要求受處分人
      配合呼氣，並第二次告知權益，受處分人未配合呼氣。
    於影片18分21秒，員警手持呼氣酒精測試器要求受處分人
      配合呼氣，並第三次告知權益，受處分人未配合呼氣。
    於影片20分27秒，員警手持呼氣酒精測試器要求受處分人
      配合呼氣，並第四次告知權益，受處分人未配合呼氣。
    於影片21分24秒，員警手持呼氣酒精測試器要求受處分人
      配合呼氣，並第五次告知權益，受處分人未配合呼氣。
    於影片22分41秒，員警手持呼氣酒精測試器要求受處分人
      配合呼氣，並第六次告知權益，受處分人未配合呼氣。
    於影片23分24秒，員警手持呼氣酒精測試器要求受處分人
      配合呼氣，並第七次告知權益，受處分人未配合呼氣。
    於影片25分30秒，員警按下呼氣酒精測試器按鈕，告知受
      處分人已構成拒測違規。
    於影片25分55秒至29分19秒，呼氣酒精測試器螢幕顯示「
      拒測」，員警開始開單，受處分人反駁沒有拒絕酒測，表
      示願意配合酒測，員警告知已舉發受處分人拒測，受處分
      人若有意見，請向法院聲明異議。
    亦即觀諸上開勘驗內容，可知舉發員警乃係察覺受處分人騎
    乘上開機車搖擺不定，於攔停受處分人後，發現受處分人臉
    上傷痕且身上帶有酒氣，又受處分人亦向舉發員警承認伊確
    有喝酒之情事，舉發員警遂提供受處分人飲用礦泉水後，要
    求受處分人進行酒精測試無疑，從而，揆諸上開說明，已堪
    認依上開作業程序為觀，並無要求員警於取締酒駕時應先施
    以身體平衡檢測，始得進行酒精測試之情，且舉發員警所為
    本件駕車取締程序之執行，尚無任何不違法或不當之處，至
    為明確。再者，受處分人係經舉發員警一再告知酒測、拒測
    等規定及相關權益達七次後，均未配合進行呼氣測試，受測
    時間長達約十五分鐘之久，又一再以前述之「沒有闖紅燈等
    違規」、「意識很清楚」、「若進行酒測一定不會過」等詞
    為由，藉故拖延、不願配合員警進行酒測，而遭員警開單舉
    發等情，既如前述，則受處分人確有上開違規事證，已無疑
    義。而受處分人雖另辯稱伊事後已因天色昏沈，並經警方勸
    導後，同意進行酒測，然遭員警拒絕，是本件舉發過程顯然
    違法云云；然查，執行酒測程序雖無時間之限制，惟因酒精
    濃度檢測具有時效性，隨著時間經過體內酒精濃度勢將遞減
    ，而本件受處分人係於員警舉發結束後，始表示願意接受酒
    精濃度檢測，如上所述，則受處分人體內之酒精濃度業已隨
    時間而遞減，若再進行酒測，亦顯無法精確認定受處分人駕
    駛當時之酒精濃度，且員警所為舉發程序既已完成，並對外
    發生效力，自不得任意撤銷或廢止，準此，受處分人尚不得
    以伊事後已願意接受酒測為由，始先前之違法狀態轉為合法
    ，而本件員警拒絕受處分人上開酒測之要求，自屬有據，而
    其舉發程序並無任何違法或不當之處。基上，本件違規事證
    明確，受處分人所為異議之聲明，為無理由，當予駁回。
五、綜上所述，本件受處分人確有拒絕接受酒精濃度測試檢定之
    交通違規事實，堪予認定，受處分人執詞卸責，所辯並不足
    採。從而，原處分機關以本案違規事實明確，依首揭規定，
    裁處受處分人罰鍰60000元，並吊銷機車駕駛執照及3年內不
    得考領駕駛執照，核無違誤，本件聲明異議，為無理由，應
    予駁回。
據上論斷，應依道路交通管理處罰條例第87條第2項，道路交通
案件處理辦法第19條，裁定如主文。
中    華    民    國    99    年    5    月    17     日
                  交通法庭    法  官  許惠瑜
以上正本證明與原本無異。
如不服本裁定，應於送達後5 日內向本院提出抗告狀（應附繕本
），並敘述抗告之理由。
                              書記官  楊家印
中    華    民    國    99    年      5  月    17     日

司法院資訊處製作；財團法人民間司法改革基金會備份。
